【裁判字號】    89,上易,1844
【裁判日期】    891129
【裁判案由】    傷害
【裁判全文】
臺灣高等法院臺南分院刑事判決            八十九年度上易字第一八四四號  慎股
      上  訴  人  臺灣臺南地方法院檢察署檢察官
      被      告  乙  ○  ○
右上訴人因被告傷害案件，不服臺灣臺南地方法院八十九年度易字第一二九○號，中
華民國八十九年八月一日第一審判決（起訴案號：臺灣臺南地方法院檢察署八十九年
度營偵字第五二七號），提起上訴，本院判決如左：
      主      文
上訴駁回。
      理      由
一、公訴意旨略以：被告乙○○與共同被告陳謝錦（已判刑確定）二人係母子，於民
    國八十九年一月四日上午十一時五十分許，因告訴人甲○○○至陳謝錦位於台南
    縣將軍鄉北埔村八九之十一號之住處討債，雙方發生爭執，乙○○竟與陳謝錦二
    人共同基於傷害人身體之犯意，由乙○○抓甲○○○之雙手，讓陳謝錦徒手毆打
    甲○○○，致甲○○○受有鼻部挫傷等傷害，因認被告乙○○亦涉有刑法第二百
    七十七條第一項之共同傷害罪嫌云云。
二、按犯罪事實應依證據認定之，無證據不得推定其犯罪事實；又不能證明被告犯罪
    者，應諭知無罪之判決；刑事訴訟法第一百五十四條、第三百零一條第一項分別
    定有明文。次按認定不利於被告之事實，須依積極證據，苟積極證據不足為不利
    於被告事實之認定時，即應為有利於被告之認定，更不必有何有利之證據；又告
    訴人之告訴，係以使被告受刑事訴追為目的，是其陳述是否與事實相符，仍應調
    查其他證據以資審認，最高法院著有三十年上字第八一六號、五十二年台上字第
    一三○○號判例可資參照。
三、本件公訴意旨認被告乙○○涉有前揭共同傷害犯行，無非係以告訴人甲○○○片
    面指訴及卷附之診斷證明書為其論據。惟訊之被告乙○○堅決否認有何上開共同
    傷害犯行，辯稱：因見告訴人與伊母親即共同被告陳謝錦拉扯，告訴人欲拿鐵條
    ，伊始將她們二人攔開，伊並未反抓告訴人的手，以讓陳謝錦毆打告訴人云云。
    經查：
    (一)告訴人雙手若果真遭被告乙○○反抓，以便讓共同被告陳謝錦毆打，告訴人為
      避免遭共同被告陳謝錦之毆打，必思脫離被告乙○○之控制，則告訴人勢必全
      力掙扎反抗被告乙○○之反抓雙手，而被告乙○○自然亦必出全力抓住告訴人
      之手腕以便控制告訴人，因此告訴人之手腕於其全力掙扎反抗及被告乙○○亦
      全力抓住之情形下，衡諸常情，被反抓之手腕處理應留下瘀青、紅腫之類之掙
      扎傷勢，然經本院核閱告訴人所提之診斷證明書，告訴人所受傷害均集中在臉
      部，其手腕處並未有任何傷勢，是告訴人指訴被告乙○○反抓其雙手乙節，顯
      違反常情，而不足採信。
    (二)另告訴人與共同被告陳謝錦發生爭執時，被告乙○○向告訴人稱：「水音嬸有
      話慢慢說」等情，業據告訴人於原審中陳稱在卷（見原審卷第十四頁、第二十
      二頁），且共同被告陳謝錦亦供稱：「他（即乙○○）擋在我們中間勸架」等
      語（見原審卷第二十二頁），益見被告乙○○確有在場勸架之舉，而被告乙○
      ○係共同被告陳謝錦之兒子，被告乙○○見其母親與告訴人生有爭執，即從中
      勸阻雙方，亦屬人情之常，自不得僅憑被告乙○○之勸架行為，即遽認其亦涉
      有傷害告訴人之犯行，是被告乙○○上開所辯，應堪採信。
    (三)至診斷證明書，僅能證明告訴人確受有傷害而已，並不能證明係何人所為之傷
      害，況此一傷害係共同被告陳謝錦所為，已據原判決敘述明確。此外，復查無
      其他任何積極證據，足資證明被告乙○○有何共同傷害之犯罪事實。
四、揆諸前揭規定及判例意旨，公訴意旨所指之被告乙○○共同傷害犯罪顯不能證明
    ，原審法院因而為被告乙○○無罪判決之諭知，於法並無不合，公訴人上訴意旨
    仍執前詞，指摘原判決不當，為無理由，應予駁回。
據上論結，應依刑事訴訟法第三百六十八條，判決如主文。
本案經檢察官劉榮堂到庭執行職務。
中      華      民      國    八十九    年      十一    月    二十九    日
                                    臺灣高等法院臺南分院刑事第四庭
                                        審判長法官  陳    義    仲
                                              法官  徐    財    福
                                              法官  蔡    崇    義
右正本證明與原本無異。
不得上訴。
                                        法院書記官  陳    明    芬
中      華      民      國    八十九    年      十一    月    二十九    日


司法院資訊處製作；財團法人民間司法改革基金會備份。
